【裁判字號】    98,台上,1325
【裁判日期】    980313
【裁判案由】    違反商業會計法
【裁判全文】
最高法院刑事判決            九十八年度台上字第一三二五號
上  訴  人  甲○○
上列上訴人因違反商業會計法案件，不服台灣高等法院中華民國
九十五年七月十四日第二審判決（九十四年度上訴字第三八四０
號，起訴案號：台灣桃園地方法院檢察署九十三年度偵續字第三
八號），提起上訴，本院判決如下：
    主  文
上訴駁回。
    理  由
按刑事訴訟法第三百七十七條規定，上訴於第三審法院，非以判
決違背法令為理由，不得為之。是提起第三審上訴，應以原判決
違背法令為理由，係屬法定要件。如果上訴理由書狀並未依據卷
內訴訟資料，具體指摘原判決不適用何種法則或如何適用不當，
或所指摘原判決違法情事，顯與法律規定得為第三審上訴理由之
違法情形，不相適合時，均應認其上訴為違背法律上之程式，予
以駁回。本件原判決已敘明依憑共同正犯徐格芳、曾發奕於檢察
官訊問時及第一審之供述或證述，佐以上訴人甲○○於第一審、
原審之供述，並有原判決附表所示之免用發票收據（下稱收據）
影本三紙，及台灣桃園地方法院民國九十年度簡上字第一四七號
給付報酬民事事件（下稱本民事事件）準備程序筆錄、「聲請被
上訴人或第三人提出書證狀」等影本在卷可稽。對於上訴人所辯
：伊係自徐格芳取得收據三紙，於本民事事件提出，用以證明伊
有委請徐格芳購買樹木種植，伊不知收據內容不實，與伊無關云
云，何以不足採取，亦已憑卷內證據資料，於理由內詳為指駁說
明。因而撤銷第一審關於上訴人部分之科刑判決，改判就起訴之
犯罪事實，變更檢察官所引應適用之法條，論處上訴人共同商業
負責人，以明知為不實之事項，而填製會計憑證罪刑。已敘明所
憑之證據及其認定之理由，所為論斷與卷內證據資料相符，從形
式上觀察，並無何違背法令之情形存在。上訴意旨略以：(一)原判
決認定上訴人與徐格芳、曾發奕就於收據填載不實之事項等犯行
，有犯意聯絡及行為分擔，並未敘明所憑之證據及其認定之理由
，有判決理由不備之違法。(二)收據三紙合計金額僅為新台幣（下
同）十七萬五千元，而上訴人於本民事事件，係請求徐義登（原
名徐逢生）給付五十萬元；又由本民事事件判決可知，上訴人獲
得勝訴係因徐義登未依約履行，而與上訴人提出之收據無涉，原
判決認定上訴人提出收據三紙，因而獲得勝訴判決，有認定事實
與卷存證據不符之違法。(三)原判決認定與上訴人係屬共同正犯之
徐格芳經台灣桃園地方法院判處拘役四十日，緩刑二年確定；曾
發奕則經同院判處拘役三十日確定，原判決未說明上訴人有何應
量處重刑之理由，即判處上訴人有期徒刑六月，所為量刑顯然不
當，於法有違云云。經查：(一)原判決認定上訴人與徐格芳、曾發
奕就於收據填載不實之事項等犯行，有犯意聯絡及行為分擔，已
詳為說明所憑之證據及其認定之理由（見原判決理由一、(三)及(四)
），尚無不合。上訴意旨空言指稱原判決未說明認定犯罪事實所
憑之證據及其認定之理由云云，自不屬依據卷內訴訟資料而為具
體指摘之適法上訴第三審理由。(二)原判決事實欄係記載上訴人於
本民事事件，有提出收據影本三紙，嗣上訴人於本民事事件獲得
勝訴判決等語（見原判決事實一末三行），並未認定上訴人獲得
勝訴判決係因提出收據所致。上訴意旨指稱原判決認定上訴人提
出收據三紙，因而獲得勝訴判決，有認定事實與卷存證據不符之
違法云云，亦不屬依據卷內訴訟資料而為具體指摘之上訴第三審
合法理由。(三)關於刑之量定，係實體法上賦予法院得為自由裁量
之事項，倘其未有逾越法律所規定之範圍，或濫用其權限，即不
得任意指摘為違法，以為第三審上訴之理由（本院七十五年台上
字第七０三三號判例意旨參照）。又刑法之共同正犯，雖應就全
部犯罪結果負其責任，但科刑時，仍應審酌刑法第五十七條所列
各款情狀，分別情節，為量刑輕重之標準，並非必科以同一之刑
。原判決已依刑法第五十七條規定，具體說明上訴人犯罪之一切
情狀，據以量處罪刑（見原判決理由三）。以上訴人所犯九十五
年五月二十四日修正公布前商業會計法第七十一條第一款之罪，
其法定本刑為五年以下有期徒刑，或科或併科十五萬元以下罰金
。原判決量處上訴人有期徒刑六月，並未逾越法律所規定之範圍
，又已屬從輕量刑，難認有濫用自由裁量權限之情形，於法尚屬
無違。至於徐格芳經台灣桃園地方法院以九十二年十二月五日九
十二年度壢簡字第一六七七號刑事簡易判決，判處拘役四十日，
緩刑二年；曾發奕經同院以九十二年十二月九日九十二年度壢簡
字第一七八一號刑事簡易判決，判處拘役三十日，均係論以共同
犯刑法第二百十六條、第二百十五條之行使業務登載不實文書罪
，有卷附台灣高等法院被告前案紀錄表、聲請簡易判決處刑書、
刑事簡易判決書之記載可按（見第一審卷第五、一七二頁、原審
卷第六七頁），而原判決係論以上訴人犯修正前商業會計法第七
十一條第一款之罪，迥不相同，自不能比附援引。又科刑時應依
刑法第五十七條規定審酌之各共同正犯犯罪情狀，原本不一，難
期有絕對客觀之量刑輕重標準。共同正犯徐格芳、曾發奕雖經台
灣桃園地方法院分別判處拘役確定，然上訴人與徐格芳、曾發奕
之具體犯罪情狀，並不相同，又分屬不同法院而非同一法院所為
，難認有同一法院量刑審酌標準歧異之情形存在。再原判決已具
體說明量處上訴人有期徒刑六月所憑理由，又無較諸其他共同正
犯特別輕重懸殊而有明顯失出失入之情，仍屬事實審法院關於自
由裁量權之適法行使，尚難率指為違法。上訴意旨未具體指摘原
判決所為量刑有何濫用自由裁量權情事，僅泛指原判決未說明上
訴人有何應量處重刑之理由，即量處有期徒刑六月，顯然不當云
云，並非適法之第三審上訴理由。又中華民國九十六年罪犯減刑
條例係九十六年七月四日制定公布、九十六年七月十六日施行，
原審判決時，未及適用同條例予以減刑，自無違法可言。本件上
訴人所犯之罪，倘合於中華民國九十六年罪犯減刑條例所定減刑
條件，應由同條例第八條第一項所定得聲請減刑之人，於判決確
定後，依法聲請減刑，併此說明。上訴意旨仍執前詞，再為事實
上之爭執，或徒憑己見，就原審取捨證據及判斷其證明力之適法
行使，及判決內已明白論斷之事項，任意指摘為違法，並非適法
之上訴第三審理由。其上訴違背法律上之程式，應予駁回。
據上論結，應依刑事訴訟法第三百九十五條前段，判決如主文。
中    華    民    國  九十八  年    三    月   十三   日
                      最高法院刑事第六庭
                          審判長法官  洪  清  江
                                法官  韓  金  秀
                                法官  林  勤  純
                                法官  李  錦  樑
                                法官  陳  國  文
      本件正本證明與原本無異
                                      書  記  官
中    華    民    國  九十八  年    三    月   二十   日
                                                      K


司法院資訊處製作；財團法人民間司法改革基金會備份。
